臺灣彰化地方法院員林簡易庭民事判決
111年度員簡字第76號
原      告  劉淑    
            汪學文  
共      同
訴訟代理人  蔡孟翰律師
被      告  楊富隆  

            楊勝隆  

            陳旺志  
            陳旺駿  

            陳旺儀  
            陳旺成  
            陳秀玲  

            陳秀珠  
            楊淑雅  

            楊泓基  

            楊淑莉  
            楊淑鈞  
            陳幼雪  
            陳幼純  
            陳幼彩  
            陳幼娟  

            陳素貞  
            陳淑華  
            李永釗即李黃審之繼承人

            李茂林即李黃審之繼承人

            李栢嘉即李黃審之繼承人

            李松柏即李黃審之繼承人

            李柏林即李黃審之繼承人


上列當事人間請求確認事實上處分權不存在事件，本院於民國11
1年7月13日言詞辯論終結，判決如下：
    主    文
原告之訴駁回。
訴訟費用由原告負擔。
    事實與理由
壹、程序事項
一、按當事人死亡者，訴訟程序在有繼承人、遺產管理人或其他
    依法令應續行訴訟之人承受其訴訟以前當然停止；第168條
    、第169條第1項及第170條至前條之規定，於有訴訟代理人
    時不適用之，民事訴訟法第168條、第173條前段分別定有明
    文。原告於民國110年10月4日起訴請求確認事實上處分權不
    存在，且於111年5月15日死亡，其配偶劉淑、女兒汪學文依
    法聲明承受訴訟，經本院通知被告，
二、次按訴狀送達後，原告不得將原訴變更或追加他訴。但有下
    列各款情形之一者，不在此限：…五、該訴訟標的對於數人
    必須合一確定時，追加其原非當事人之人為當事人者，民事
    訴訟法第255條第1項第5款定有明文。原被告李黃審於107年
    5月31日已死亡，其繼承人為李永釗、李松柏、李茂林、李
    柏林、李栢嘉等5人，依上揭規定，原告追加李永釗、李松
    柏、李茂林、李柏林、李栢嘉等5人為被告，應予准許。
三、除陳秀玲、李永釗、李柏林外，其餘被告經合法通知，未於
    言詞辯論期日到場，核無民事訴訟法第386條所列各款情形
    ，爰依原告之聲請，由其一造辯論而為判決。
貳、實體事項
ㄧ、原告主張：坐落彰化縣○○市○○段00000地號土地，其上門牌號
    碼為彰化縣○○市○○路000號之房屋（下稱系爭房屋）為原原
    告之父汪而蔭所興建，作為碾米廠使用，於57年間，上開土
    地與系爭房屋由先祖分配給各房，汪而蔭單獨繼承取得系爭
    房屋，嗣汪而蔭死亡，由原原告汪豐祐繼承取得系爭房屋，
    並持續在系爭房屋內居住至104年間方才遷居，系爭房屋之
    稅費及水電費始終由汪豐祐繳納近50年，而被告楊富隆等23
    人雖列為系爭房屋之房屋稅款繳納義務人，然未必即為系爭
    房屋之事實上處分權人，原告因被告為系爭房屋稅籍登記人
    而無法自由處分系爭房屋，爰依所有權法律關係及民事訴訟
    法第247條規定，請求確認被告等對於系爭房屋之事實上處
    分權不存在。並聲明：確認被告門牌號碼彰化縣○○市○○路00
    0號之事實上處分權不存在。
二、被告部分：
  ㈠被告徐秀玲則以：於110年間辦理繼承其父陳秋陽遺產事宜，
    才發現陳秋陽對於系爭房屋亦有權利，既然已辦理稅籍名義
    變更，自然對於系爭房屋有權利，不同意原告所主張其無事
    實上處分權，而且歷年來原告繳納房屋稅等，本應由共有人
    分擔，原告可以找共有人分擔，但是不能因為其持續繳納稅
    費，就將系爭房屋占為己有等語。並聲明：原告之訴駁回。
  ㈡被告李永釗、李柏林均以：本來對於系爭房屋就有持分，不
    同意讓與給原告等語。並聲明：原告之訴駁回。
　㈢被告除陳秀玲、李永釗、李柏林外，其餘被告經本院合法通
    知，未於言詞辯論期日到場，亦未提出書狀作何聲明或陳述
    。
三、本院之判斷：
  ㈠按確認法律關係之訴，非原告有即受確認判決之法律上利益
    者，不得提起之，民事訴訟法第247條第1項前段定有明文。
    所謂即受確認判決之法律上利益，須因法律關係之存否不明
    確，致原告在私法上之地位有受侵害之危險，而此種不安之
    狀態得以對於被告之確認判決除去者即屬之。本件原告主張
    被告楊富隆等23人對於系爭房屋事實上處分權不存在，為被
    告陳秀玲、李永釗、李柏林所否認，則系爭房屋事實上處分
    權究為誰屬即不明確，原告私法上之地位自有受侵害之危險
    ，且此不安狀態得以確認判決加以除去，是原告訴請確認被
    告楊富隆等23人對於系爭房屋事實上處分權不存在，即有確
    認利益，合先敘明。
  ㈡原告上開主張，業據其提出系爭房屋稅籍證明書(原告個人)
    、土地謄本、88年度房屋稅繳款書、電費繳納證明單、水費
    繳納明細表、照片1張等件附卷可稽。本院依職權向彰化縣
    地方稅務局員林分局調取系爭房屋稅籍資料，員林地方稅務
    局於110年11月16日以彰稅員分二字第1106213680號函函附
    稅籍證明書資料寄送本院在卷，而被告陳秀玲、李永釗、李
    柏霖否認原告對於系爭房屋有單獨之事實上處分權，並以前
    詞置辯，應堪信原告主張系爭房屋存在之事實。
  ㈢按民法第759條之1第1項規定，不動產物權經登記者，推定登
    記權利人適法有此權利。又已登記之不動產物權，其依法律
    行為而取得、設定、喪失及變更者，非經登記，不生效力，
    此觀民法第758條之規定自明。是自無依法律行為取得已登
    記之不動產，雖未經登記，但已取得事實上處分權之可言；
    民法第184條第1項前段所稱之權利，係指既存法律體系所明
    認之權利。所謂既存法律體系，應兼指法典（包括委任立法
    之規章）、習慣法、習慣、法理及判例。受讓未辦理所有權
    第一次登記之建物，受讓人雖因該建物不能為所有權移轉登
    記，而僅能取得事實上處分權，但該事實上處分權，具占有
    、使用、收益、事實上處分及交易等支配權能，長久以來為
    司法實務所肯認，亦為社會交易之通念，自屬民法第184條
    第1項前段所稱之權利（最高法院106年度台上字第1840號及
    同年187號判決意旨足參）。
  ㈣經查：依員林地方稅務局寄給本院關於系爭房屋之稅籍登記
    資料內容記載：系爭房屋事實上處分權人為兩造，原告僅有
    25000/100000之應有部分，而原家族應分為4房，各有應有
    部分25000/100000；而建物未辦理保存登記，即為違章建物
    ，其所有權人（或為事實上處分權人）之認定係依據稅籍登
    記資料認定，此為建物登記之另一種公示方法，依上揭最高
    法院判決意旨，稅籍登記資料亦為司法實務長期所肯認，原
    告自不得以持續占有使用及繳納稅費等事實行為，即認系爭
    房屋事實上處分權為其單獨所有；又原告對於系爭房屋事實
    上處分權產生誤會之處為：將繳納稅費、居住使用與房屋事
    實上處分權併論。然對於系爭房屋繳納稅費、長期占有使用
    與房屋事實上處分權係屬兩個不同層次，房屋稅費本應為全
    體共有人共同繳納，原告繳納稅費時或繳納後，可向共有人
    請求返還代墊之稅費，被告長期未繳納稅費或未占有使用之
    事實，自不會影響其對於系爭房屋事實上處分權之權能至明
    。是原告上開主張，委無足採。
  ㈤綜上所述，原告依所有權法律關係及民事訴訟法第247條規定
    ，請求確認被告楊富隆等23人對於系爭房屋事實上處分權不
    存在，為無理由，應予駁回。本件訴訟費用，應由原告負擔
    。
參、本件事證已臻明確，兩造其餘攻擊防禦方法及舉證，核與判
    決結果無影響，爰不予一一論述，併此敘明。
肆、訴訟費用負擔之依據：民事訴訟法第78條。
中　　華　　民　　國　　111 　年　　7 　　月　　26　　日
                  員林簡易庭  法　官  丁兆嘉
以上為正本係照原本作成。
如對判決上訴，應於判決送達後20日內向本院提出上訴狀。如委
任律師提起上訴者，應一併繳納上訴審裁判費。 
中　　華　　民　　國　　111 　年　　7 　　月　　26　　日
　　　　　　　　　　　        書記官  蔡政軒